ACORDAO-COMPLETO-2422683

ACÓRDÃO 13971/2020 ATA 43/2020 - PRIMEIRA CÂMARA

VISTOS, relatados e discutidos estes autos de tomada de contas especial, em que se apreciam embargos de declaração opostos pela Sra. Ravenna Fernandes Gomes Mesquita Lima contra o Acórdão 7680/2020-TCU-Primeira Câmara.
ACORDAM os ministros do Tribunal de Contas da União, reunidos em sessão da 1ª Câmara, diante das razões expostas pelo relator e com fundamento nos arts. 32, II, e 34 da Lei 8.443/1992, c/c o art. 287 do RI/TCU, em:
9.1. conhecer destes embargos de declaração, para, no mérito, negar-lhes provimento;
9.2. com fundamento no enunciado nº 145 da Súmula da Jurisprudência predominante do Tribunal de Contas da União, retificar, por inexatidão material, os seguintes trechos do Acórdão 7680/2020-TCU-Primeira Câmara, prolatado na sessão de 14/7/2020, mantendo-se inalterados os demais termos do acórdão ora retificado:
9.2.1. onde se lê " (...) VISTOS, relatados e discutidos estes autos de tomada de contas especial instaurada pelo Fundo Nacional de Desenvolvimento da Educação (FNDE) contra (...) e contra a Sra. Ravenna Fernanda Gomes Mesquita Lima, atual prefeita do referido município (...) ", leia-se " (...) VISTOS, relatados e discutidos estes autos de tomada de contas especial instaurada pelo Fundo Nacional de Desenvolvimento da Educação (FNDE) (...) contra a Sra. Ravenna Fernandes Gomes Mesquita Lima, atual prefeita do referido município, (...) ";
9.2.2. onde se lê " (...) rejeitar as razões de justificativa apresentadas pela Sra. Ravenna Fernanda Gomes Mesquita Lima;", leia-se " (...) rejeitar as razões de justificativa apresentadas pela Sra. Ravenna Fernandes Gomes Mesquita Lima";
9.2.3. onde se lê " (...) julgar irregulares, com fundamento nos arts. 1º, I, 16, III, 'a', 19 e 23, III, da Lei 8.443/1992, as contas da Sra. Ravenna Fernanda Gomes Mesquita Lima (...) ", leia-se " (...) julgar irregulares, com fundamento nos arts. 1º, I, 16, III, 'a', 19 e 23, III, da Lei 8.443/1992, as contas da Sra. Ravenna Fernandes Gomes Mesquita Lima (...) ";
9.2.4. " (...) aplicar à Sra. Ravenna Fernanda Gomes Mesquita Lima a multa prevista no art. 58, I, da Lei 8.443/1992, no valor de R$ 20.000,00 (vinte mil reais) (...) ", leia-se " (...) aplicar à Sra. Ravenna Fernandes Gomes Mesquita Lima a multa prevista no art. 58, I, da Lei 8.443/1992, no valor de R$ 20.000,00 (vinte mil reais) (...) ";
9.3. dar ciência desta deliberação à embargante.

Embargos de declaração em tomada de contas especial instaurada em razão da omissão no dever de prestar contas da aplicação dos recursos repassados no âmbito do Projovem Campo, no exercício de 2014.

Primeira Câmara

Município de Catunda/CE.

3. Interessados/Responsáveis/Recorrentes:
3.1. Interessado: Fundo Nacional de Desenvolvimento da Educação (00.378.257/0001-81).
3.2. Responsáveis: Antonio Pereira Leitao (XXX.389.103-XX); Ravenna Fernandes Gomes Mesquita Lima (XXX.750.223-XX).
3.3. Recorrente: Ravenna Fernandes Gomes Mesquita Lima (XXX.750.223-XX).

13.1. Ministros presentes: Walton Alencar Rodrigues (Presidente), Bruno Dantas e Vital do Rêgo.
13.2. Ministros-Substitutos presentes: Augusto Sherman Cavalcanti e Weder de Oliveira (Relator).

WEDER DE OLIVEIRA

Ministro-Substituto Weder de Oliveira.

Reproduzo, a seguir, o inteiro teor dos embargos de declaração opostos peLa Sra. Ravenna Fernandes Gomes Mesquita Lima, por meio de seu representante legal, contra o Acórdão 7680/2020-TCU-Primeira Câmara (peça 55) : 
"RAVENNA FERNANDES GOMES MESQUITA LIMA, brasileira, casada, advogada e atualmente exercendo o cargo de Prefeita do Município de Catunda-CE, RG 91002394069 SSP-CE e inscrita no CPF com o n°. XXX.750.223-XX, residente à Rua Prefeito Ernane Lima, s/n, Bairro Açude, Catunda/CE, por seu advogado in fine assinado, ut instrumento procuratório em anexo (doc. 01) , VEM, tendo em vista a ocorrência de omissão e contradição no Acordão n°. 7680/2020, interpor EMBARGOS DE DECLARAÇÃO c/c PEDIDO DE EFEITOS MODIFICATIVOS, o que faz com arrimo nos arts. 32 e 34 da Lei 8.443/1992 e art. 287 do RITCU e ainda pelas razões fáticas e jurídicas a seguir manejadas:
De início, cumpre salientar ser tempestivo o presente recurso, tendo em vista que a publicação no DOU da decisão, ora embargada, ocorreu em 20.07.2020, iniciando-se, desta forma, o prazo de 10 (dez) dias previsto no art. 287 do RITCU no primeiro dia útil subsequente, findando-se em 30.07.2020 (quinta-feira) , restando, portanto, comprovada a tempestividade dos presentes embargos.
I - SUMARIO PROCESSUAL
Cuidam os autos de Tomada de Contas Especial instaurada pelo Fundo Nacional de Desenvolvimento da Educação (FNDE) contra o Sr. Antônio Pereira Leitão, ex-prefeito de Catunda/CE (gestão 2013- 2016) e contra a Sra. Ravenna Fernanda Gomes Mesquita Lima, atual prefeita do referido município, em razão da omissão no dever de prestar contas da aplicação dos recursos repassados no âmbito do Projovem Campo, no exercício de 2014.
Por meio do Acórdão nº . 7680/2020, ora embargado, esta eg. Corte de Contas deliberou pelo julgamento irregular da respectiva prestação de contas em decorrência da omissão na prestação de contas, aplicando à Sra. Ravenna Fernandes Gomes Mesquita Lima, ora  embargante, a multa prevista no art. 58, I, da Lei 8.443/1992, no valor de R$ 20.000,00 (vinte mil reais) . Eis a ementa:
TOMADA DE CONTAS ESPECIAL. FUNDO NACIONAL DE DESENVOLVIMENTO DA EDUCAÇÃO (FNDE) . EXERCÍCIO DE 2014. OMISSÃO NO DEVER DE PRESTAR CONTAS. CITAÇÃO DO PREFEITO GESTOR. REJEIÇÃO DAS ALEGAÇÕES DE DEFESA. CONTAS IRREGULARES. DÉBITO. MULTA. AUDIÊNCIA DA PREFEITA SUCESSORA. REJEIÇÃO DAS RAZÕES DE JUSTIFICATIVA. MULTA. COMUNICAÇÕES.
Em relação à embargante, argumenta o acordão embargado que:
1 - De acordo com os autos, a atual prefeita municipal tomou conhecimento da omissão no dever de prestar contas do Projovem Campo/2014 por intermédio do Ofício 146E/2018 (peça 08) , em 16/3/2018, conforme comprovante de ciência de peça 09, e não em 06/01/2020, como alegado em defesa. Referido documento foi encaminhado para a Prefeitura de Catunda/CE, e não guarda relação com qualquer escritório especializado, conforme alegado pela responsável.
2 - De acordo com a jurisprudência consolidada deste Tribunal, caso não tenham sido apresentadas as contas relativas a recursos recebidos na gestão anterior, compete ao prefeito sucessor apresentar toda a documentação comprobatória da aplicação dos recursos federais recebidos por seu antecessor e, na impossibilidade de fazê-lo, adotar as ações legais visando ao resguardo do patrimônio público, nos termos da Súmula TCU 230.
3 - Por fim, não houve o envio de documentação comprobatória acerca da adoção de ação legal pertinente para proteção do patrimônio público, o que contribuiu para a caracterização da omissão da prestação de contas do Projovem Campo/2014.
Data máxima vênia, em que pesem os substratos fáticos e jurídicos expostos no acordão recorrido, há omissão e contradição no referido julgado em decorrência tanto de questões já alegadas nos autos, como pelo surgimento de fatos novos, cuja análise importa na modificação do julgado. Vejamos.
II - DO MERITO
Antes de adentrarmos ao mérito dos presentes embargos, resta imperioso determinar o seu cabimento, em face de omissão e contradição no julgado, cuja análise importa em modificação do Acórdão nº . 7680/2020, proferido pela 1ª Câmara do TCU.
O Regimento Interno do Tribunal de Contas da União, em seu art. 287, traz a possibilidade de interposição de embargos de declaração em face de qualquer acórdão do tribunal, que esteja permeado de obscuridade, omissão ou contradição. Veja-se:
Art. 287. Cabem embargos de declaração quando houver obscuridade, omissão ou contradição em acórdão do Tribunal.
Por sua vez, no mesmo sentido, o art. 34, da Lei nº 8.443/92 (Lei Orgânica do TCU) , explicita que:
Art. 34. Cabem embargos de declaração para corrigir obscuridade, omissão ou contradição da decisão recorrida.
Portanto, da análise dos dispositivos acima apontados, depreende-se que basta se tratar de acórdão do TCU, seja ele qual for, eivado de obscuridade, omissão ou contradição, para restar inteiramente cabível a interposição de embargos declaratórios, sendo essa a hipótese vertente.
Nesse sentido, as seguintes decisões:
EMBARGOS DE DECLARAÇÃO. REPRESENTAÇÃO. POSSÍVEL OMISSÃO OU CONTRADIÇÃO NO Acórdão 2503/2019-TCU-Plenário. SUBSISTÊNCIA DOS VÍCIOS ALEGADOS. CONHECIMENTO. PROVIMENTO. EXCLUSÃO DA MULTA APLICADA ANTERIORMENTE pelo Acórdão 1823/2018-TCU-Plenário EM DESFAVOR DOS ENTÃO RESPONSÁVEIS.
 (TCU - Acórdão 1742/2020-TCU-Plenário. Relator. ANDRÉ DE CARVALHO. Processo. Processo 015.107/2016-7. Tipo de processo. REPRESENTAÇÃO (REPR) . Data da sessão. 08/07/2020. Número da ata 25/2020 - Plenário) .
EMBARGOS DE DECLARAÇÃO EM EMBARGOS DE DECLARAÇÃO. TOMADA DE CONTAS ESPECIAL. AUSÊNCIA DE NEXO DE CAUSALIDADE ENTRE A UTILIZAÇÃO DOS RECURSOS E A EXECUÇÃO DO OBJETO. CONTAS IRREGULARES. DÉBITO. MULTA. EMBARGOS DE DECLARAÇAO. PROVIMENTO PARCIAL PARA REDUZIR O DÉBITO. CONHECIMENTO DOS NOVOS EMBARGOS DE DECLARAÇÃO. AUSÊNCIA CONTRADIÇÃO OU OBSCURIDADE. OMISSÃO SANÁVEL. PROVIMENTO PARCIAL SEM EFEITOS INFRINGENTES.
 (TCU - Acórdão 7142/2020-TCU-Segunda Câmara. Relator. RAIMUNDO CARREIRO. Processo. Processo 031.154/2015-8. Tipo de processo. TOMADA DE CONTAS ESPECIAL (TCE) . Data da sessão. 07/07/2020. Número da ata. 22/2020 - Segunda Câmara) 
Diante do exposto, faz-se mister o conhecimento e o posterior provimento do presente recurso, uma vez que este resta plenamente cabível, na medida que deixou de analisar fato imprescindível para afastar a irregularidade apontada a embargante e ainda surgiram fatos novos que, permissa vênia, são aptos a modificar o decidido, nos termos das normas positivadas acima. Passemos, então, ao mérito dos embargos aclaratórios.
Primeiramente, aponta-se como questão não analisada pelo aresto embargado o fato que em 2018 restava inviabilizada o envio da prestação de contas pelo sistema SIGPC do Programa sub oculis em decorrência da ausência da documentação comprobatória da boa e regular execução física do programa de responsabilidade do ex-prefeito Antônio Pereira, conforme se vê pelo 'print' da tela do programa (doc. em anexo) .
Vejamos o que disse o Acordão embargado:
21.4.3. Conforme análise realizada no item 21.2 acima, a responsável tomou conhecimento da irregularidade em 16/3/2018, e desde então até janeiro/2020, não havia adotado qualquer providência em relação à irregularidade aqui tratada, a não ser a tentativa de envio da prestação de contas via SIGPC, apenas em 20/1/2020 (peça 41) .
 (...) 
21.4.6. Por fim, não houve o envio de documentação comprobatória acerca da adoção de ação legal pertinente para proteção do patrimônio público, conforme afirmado pela responsável, o que reforça a gravidade de sua conduta omissiva que contribuiu significativamente para a caracterização da omissão da prestação de contas do Projovem Campo/2014.
 (...) 
22. Não há elementos para que se possa efetivamente aferir e reconhecer a ocorrência de boa fé na conduta dos  responsáveis, podendo este Tribunal, desde logo, proferir o julgamento de mérito pela irregularidade das contas, conforme os termos dos §§ 2º e 6º do art. 202 do Regimento Interno do TCU (Acórdão 2064/2011-TCU-Primeira Câmara, relator Ministro Ubiratan Aguiar; Acórdão 6182/2011-TCU-Primeira Câmara, relator Ministro Weber de Oliveira; Acórdão 4072/2010-TCU-Primeira Câmara, relator Ministro Valmir Campelo; Acórdão 1189/2009-TCU-Primeira Câmara, relator Ministro Marcos Bemquerer; e Acórdão 731/2008-TCU-Plenário, relator Ministro Aroldo Cedraz) .
Analisada a omissão acima, certamente importará na modificação do julgado, pois afasta o entendimento que a embargante agiu com má-fé, pois naquela época (em 2018) , ainda que tivesse sido notificada para prestar as contas respectivas, a mesma se encontrava impossibilitada da apresentação da respectiva prestação de contas por meio do sistema SIGPC (do FNDE) , pois esse sistema não permitia prestação de contas parcial, só podendo ser feito de forma unitária, ou seja, com o envio da documentação de forma completa, o que não havia em relação ao ex-prefeito municipal.
Ao mais, traz a embargante, no presente recurso, à ocorrência de fatos novos que importam em contradição no julgado e, consequente, uma vez esclarecidos, na modificação do julgado. Vejamos
No caso, duas semanas antes da prolação do Acordão nº 7680/2020, o sistema SIGPC (do FNDE) possibilitou que a prefeita sucessora realizasse a prestação de contas parcial. Desse modo, o Município de Catunda inseriu os documentos que comprovam a execução e aplicação dos recursos do programa pelo período 01/01/2017 a 23/09/2017, e enviadas ao FNDE, conforme se vê da tela do sistema em anexo, faltando apenas à documentação pertinente ao período de 23/09/2014 a 31/12/2016 de responsabilidade do Sr. Antônio Pereira Leitão.
Desta forma, uma vez apresentada à prestação de contas do período de responsabilidade da prefeita sucessora (01/01/2017 a 23/09/2017) , fato esse superveniente, somado a circunstância que a prestação de contas por meio do sistema SIGPC (do FNDE) a época não permitia a prestação de contas parcial, questão essa contraditória e não analisada pelo aresto guerreado, sendo que uma vez esclarecida elide a imputação de irregularidade a prefeita sucessora no que pertine a ausência de prestação de contas.
Outro fato novo e que afasta a irregularidade ora imputada, é que a gestão municipal adotou as providências legais contra o ex-gestor visando à proteção do patrimônio público. No caso, adentrou com a respectiva Ação de Ressarcimento (Proc. 0050456-19.2020.8.06.0160, em trâmite no Fórum de Santa Quitéria-CE) e ainda protocolou a correspondente notitia criminis no Ministério Público, conforme se verifica da documentação em anexo.
Portanto, uma vez apresentadas as contas do Programa em testilha, de responsabilidade da embargante, somado ao fato da adoção das medidas legais visando responsabilizar o ex-gestor municipal (Ação de Ressarcimento e Notitia Criminis) , tais fatos importam em modificação do julgado, nos termos da Sumula 230 do TCU1.
Albergando a tese aqui exposta, os seguintes julgados:
TOMADA DE CONTAS ESPECIAL. FUNDO NACIONAL DE DESENVOLVIMENTO DA EDUCAÇÃO. PROGRAMA NACIONAL DE ALIMENTAÇÃO ESCOLAR. EXERCÍCIO DE  2016. OMISSÃO NO DEVER DE PRESTAR CONTAS DOS RECURSOS RECEBIDOS. CITAÇÃO DO PREFEITO QUE GERIU OS RECURSOS. AUDIÊNCIA DO PREFEITO SUCESSOR RESPONSÁVEL PELA PRESTAÇÃO DE CONTAS. REVELIA DO ANTECESSOR. AFASTAMENTO DA RESPONSABILIDADE DO SUCESSOR, DADA A ADOÇÃO DAS PROVIDÊNCIAS PERTINENTES. CONTAS IRREGULARES. DÉBITO. MULTA. CIÊNCIA.
 (TCU - Processo Processo 020.810/2019-9. Acórdão 7285/2020-TCU-Primeira Câmara. Relator. BENJAMIN ZYMLER. Tipo de processo. TOMADA DE CONTAS ESPECIAL (TCE) . Data da sessão 07/07/2020. Número da ata 22/2020 - Primeira Câmara) 
MONITORAMENTO do Acórdão 9482/2015-TCU-Segunda Câmara. NÃO ATENDIMENTO À DETERMINAÇÃO DO TCU. MULTA (Acórdão 5498/2017-TCU-Segunda Câmara) . PEDIDO DE REEXAME. RECURSO CONHECIDO (Acórdão 2258/2019-TCU-Segunda Câmara) . COMPROVADA ADOÇÃO DEPROVIDÊNCIAS. DESCARACTERIZAÇÃO DE PARTE DOS FUNDAMENTOS FÁTICOS DA APENAÇÃO. FALHA REMANESCENTE INSUFICIENTE PARA FUNDAMENTAR A MANUTENÇÃO DA MULTA ANTERIORMENTE IMPOSTA. RECURSO PROVIDO.
 (TCU - Acórdão 3336/2020-TCU-Segunda Câmara. Relator
AROLDO CEDRAZ. Processo Processo 008.436/2016-9. Tipo de processo. MONITORAMENTO (MON) . Data da sessão. 02/04/2020. Número da ata 8/2020 - Segunda Câmara) 
Como visto, nos termos do art. 34 da Lei Orgânica do TCU, cabem embargos de declaração para corrigir obscuridade, omissão ou contradição da decisão recorrida. É a hipótese vertente. Constitui-se omissão e contradição à ausência de análise de: i) a impossibilidade do envio da prestação de contas pela atual Administração Municipal de forma parcial em 2018; ii) a apresentação recente da prestação de contas dos recursos do Projovem Campo/2014 pelo Município de Catunda-Ce, de responsabilidade da embargante; iii) a adoção das medidas legais visando responsabilizar o ex-gestor municipal (Ação de Ressarcimento e Notitia Criminis) . Essas questões, uma vez analisadas, modificam inteiramente o mérito que restou decidido na espécie.
Conclui-se, portanto, que não assisti razão ao Acórdão nº . 7680/2020 ao imputar multa à embargante por suposta ausência de prestação de contas, pois conforme os esclarecimentos acima postos, tal irregularidade não ocorreu, o que impõe a reforma do r. aresto prolatado.
- DO PEDIDO
Destarte, requer-se o conhecimento e provimento destes embargos aclaratórios, pois restando sanada a omissão e a contradição acima posta, emprestar-lhe efeitos infringentes, para reformando o Acordão n°. 7680/2020, julgar regulares as contas em apreço em relação a embargante, excluindo qualquer penalidade (debito/multa) imputada à mesma por suposta ausência de prestação de contas".
É o relatório.

8.1. Raimundo Augusto Fernandes Neto (6.615/OAB-CE) e outros, representando Ravenna Fernandes Gomes Mesquita Lima.  
8.2. Jose Bonfim de Almeida Junior (15545/OAB-CE) e outros, representando Antonio Pereira Leitao.

Subprocurador-Geral Paulo Soares Bugarin e Procurador Rodrigo Medeiros de Lima (manifestação oral).

TOMADA DE CONTAS ESPECIAL. EMBARGOS DE DECLARAÇÃO. ALEGAÇÃO DA EXISTÊNCIA DE OMISSÃO E DE CONTRADIÇÃO. CONHECIMENTO. INEXISTÊNCIA DOS VÍCIOS ALEGADOS. REJEIÇÃO. CORREÇÃO POR INEXATIDÃO MATERIAL. COMUNICAÇÕES.

TOMADA DE CONTAS ESPECIAL (TCE)

Secretaria de Controle Externo de Tomada de Contas Especial (Secex-TCE).

O presente processo refere-se à de tomada de contas especial instaurada pelo Fundo Nacional de Desenvolvimento da Educação (FNDE) contra o Sr. Antônio Pereira Leitão, ex-prefeito do município de Catunda/CE (gestão 2013-2016) , e a Sra. Ravenna Fernandes Gomes Mesquita Lima, atual prefeita do referido município, em razão da omissão no dever de prestar contas da aplicação dos recursos repassados no âmbito do Projovem Campo, no exercício de 2014.
2.	Ao apreciar este processo, a 1ª Câmara deste Tribunal prolatou o acórdão 7680/2020, por meio do qual deliberou:
"9.1. rejeitar as alegações de defesa apresentadas pelo Sr. Antonio Pereira Leitão;
9.2. julgar irregulares, com fundamento nos arts. 1º, I, 16, III, 'a' e 'c', da Lei 8.443/1992, as contas do Sr. Antonio Pereira Leitão e condená-lo ao pagamento das quantias a seguir especificadas, com a fixação do prazo de 15 (quinze) dias, a contar da notificação, para que comprove, perante o Tribunal (art. 214, III, 'a', do RI/TCU) , o recolhimento das dívidas aos cofres do Fundo Nacional de de Desenvolvimento da Educação, atualizadas monetariamente e acrescidas dos juros de mora, calculados a partir das datas discriminadas até a data do recolhimento, na forma prevista na legislação em vigor:
	Data de ocorrência
	Valor histórico (R$) 

	23/9/2014
	110.295,00

	26/8/2015
	55.147,50

	5/1/2016
	55.147,50

	8/7/2016
	190.791,00

	14/9/2016
	153.510,00

	27/10/2016
	149.345,00

9.3. aplicar ao Sr. Antonio Pereira Leitão a multa prevista no art. 57 da Lei 8.443/1992, no valor de R$ 83.000,00 (oitenta e três mil reais) , fixando o prazo de 15 (quinze) dias, a contar da notificação, para que comprove, perante o Tribunal (art. 214, III, 'a', do RI/TCU) , o recolhimento da dívida aos cofres do Tesouro Nacional, atualizada monetariamente desde a data do presente acórdão até a do efetivo recolhimento, se for paga após o vencimento, na forma da legislação em vigor;
9.4. rejeitar as razões de justificativa apresentadas pela Sra. Ravenna Fernanda Gomes Mesquita Lima
9.5. julgar irregulares, com fundamento nos arts. 1º, I, 16, III, 'a', 19 e 23, III, da Lei 8.443/1992, as contas da Sra. Ravenna Fernanda Gomes Mesquita Lima;
9.6. aplicar à Sra. Ravenna Fernanda Gomes Mesquita Lima a multa prevista no art. 58, I, da Lei 8.443/1992, no valor de R$ 20.000,00 (vinte mil reais) , fixando o prazo de 15 (quinze) dias, a contar da notificação, para que comprove, perante o Tribunal (art. 214, III, 'a', do RI/TCU) , o recolhimento da dívida aos cofres do Tesouro Nacional, atualizada monetariamente desde a data do presente acórdão até a do efetivo recolhimento, se for paga após o vencimento, na forma da legislação em vigor;
9.7. autorizar, desde logo, nos termos do art. 28, II, da Lei 8.443/1992, a cobrança judicial das dívidas, caso não atendidas as notificações;
9.8. com fundamento no § 3º do art. 16 da Lei 8.443/1992, remeter cópia desta deliberação à Procuradoria da República no Estado do Ceará, para a adoção das medidas que entender cabíveis."
3.	Nesta fase processual, examinam-se embargos de declaração opostos pela Sra. Ravenna Fernandes Gomes Mesquita Lima, por intermédio de seu representante legal, contra o acórdão supramencionado, em razão da existência de omissões e contradições, caracterizadas, segundo a embargante, pelo fato não ter sido analisada questão imprescindível para afastar a irregularidade apontada e pelo surgimento de elementos novos que teriam o condão de modificar o que foi decidido.
II
4.	Preliminarmente, conheço dos presentes embargos, nos termos dos arts. 32, II, e 34 da Lei 8.443/1992, por considerar preenchidos os requisitos atinentes à espécie recursal.
5.	Segundo o art. 34 da Lei 8.443/1992, "cabem embargos de declaração para corrigir obscuridade, omissão ou contradição da decisão recorrida".
6.	Vicente Greco Filho assim define esses vícios da deliberação:
"- obscuridade: defeito consistente na difícil compreensão do texto da sentença e pode decorrer de simples defeito redacional ou mesmo de má formulação de conceitos, havendo obscuridade quando a sentença está incompreensível no comando que impõe e na manifestação de conhecimento e vontade do juiz.
- contradição: afirmação conflitante, quer na fundamentação, quer entre a fundamentação e a conclusão, sendo que, nesses casos, a correção da sentença, em princípio, não levaria a uma verdadeira modificação da sentença, mas apenas a um esclarecimento de seu conteúdo.
- omissão: caso em que a sentença é complementar, passando a resolver questão não solucionada, ganhando substância, portanto, sendo que as questões que devem ser resolvidas pelo juiz são todas as relevantes postas pelas partes para a solução do litígio, bem como as questões de ordem pública que o juiz deve resolver de ofício, como, por exemplo, a coisa julgada." (Direito Processual Civil Brasileiro, Saraiva, 11ª ed., 2º volume, 259/260) .
7.	Os embargos de declaração não se prestam, em regra, para rediscussão do mérito, nem para reavaliação dos fundamentos que levaram à prolação do acórdão recorrido.
8.	Especificamente sobre a omissão, observa-se que os embargos visam à solução de eventual lacuna na decisão, configurada por situação em que o juiz ou o tribunal deveria ter decidido determinada questão e não o fez. Logo, a divergência de entendimento ou de opinião, por parte do embargante, não implica a existência de omissão.
9.	Destaco, nesse sentido, o seguinte excerto de deliberação do Superior Tribunal de Justiça (STJ) :
 (...) objetivam expungir da decisão embargada, o vício da omissão, entendida como aquela advinda do próprio julgado e prejudicial à compreensão de causa, e não aquela que entenda o embargante, ainda mais como meio transverso a impugnar os fundamentos da decisão recorrida. (STJ, EDcl REsp 351490, DJ 23/09/2002) .
III
10.	No caso em exame, a embargante alega que houve omissão quanto ao fato de acórdão embargado não ter considerado como fundamento de análise das razões de justificativa, então apresentadas, que o envio da prestação de contas pelo sistema SIGPC estava inviabilizado, devido à ausência da documentação comprobatória da boa e regular execução física do Projovem Campo, exercício de 2014, de responsabilidade do ex-prefeito Antônio Pereira. Como prova, juntou o print da tela do SIGPC (peça 41) .
11.	Não existe a omissão alegada pela embargante. A unidade instrutiva analisou todos os pontos aduzidos nas razões de justificativa apresentados pela Sra. Ravenna Fernandes Gomes Mesquita Lima, conforme se verifica no excerto da instrução de peça 45, a seguir transcrito:
"Da defesa da responsável Ravenna Fernandes Gomes Mesquita Lima.
21.	A responsável Ravenna Fernandes Gomes Mesquita Lima apresentou defesa (peças 40-41) , que passa a ser analisada em seguida:
21.1.	Argumento 1 (peça 40, p. 2) :
21.1.1.	A responsável alega que somente tomou conhecimento da irregularidade em 6/1/2020, uma vez que o envio e recebimento de informações por meio do SIGPC é feito por escritório especializado.
21.2.	Análise do argumento 1:
21.2.1.	De acordo com os autos, a responsável tomou conhecimento da omissão no dever de prestar contas do Projovem Campo/2014 por intermédio do Ofício 146E/2018 (peça 8) , em 16/3/2018, conforme comprovante de ciência de peça 9.
21.2.2.	Referido documento foi encaminhado para a Prefeitura de Catunda/CE, e não guarda relação com qualquer escritório especializado, conforme alegado pela responsável.
21.2.3.	Ademais, a responsável apenas alegou circunstâncias sem fazer prova documental, o que fragiliza a sua argumentação, de forma que se rejeitam as suas razões de justificativa.
21.3.	Argumento 2 (peça 40, p. 2-3) :
21.3.1.	A responsável alega que a prestação de contas no SIGPC somente pode ser feita de forma unitária, ou seja, com o envio da documentação de forma completa.
21.3.2.	Como não foram encontrados todos os documentos necessários para a prestação de contas, não foi possível prestar contas junto ao SIGPC, conforme mensagem emitida pelo sistema (peça 41) .
21.3.3.	Não sendo possível prestar contas do Projovem Campo/2014, restou apenas a adoção da ação legal pertinente para proteção do patrimônio público.
21.4.	Análise do argumento 2:
21.4.1.	De acordo com a jurisprudência consolidada deste Tribunal, caso não tenham sido apresentadas as contas relativas a recursos recebidos na gestão anterior, compete ao prefeito sucessor apresentar toda a documentação comprobatória da aplicação dos recursos federais recebidos por seu antecessor e, na impossibilidade de fazê-lo, adotar as ações legais visando ao resguardo do patrimônio público (Súmula TCU 230 abaixo transcrito [sic]) .
'Compete ao prefeito sucessor apresentar a prestação de contas referente aos recursos federais recebidos por seu antecessor, quando este não o tiver feito e o prazo para adimplemento dessa obrigação vencer ou estiver vencido no período de gestão do próprio mandatário sucessor, ou, na impossibilidade de fazê-lo, adotar as medidas legais visando ao resguardo do patrimônio público'.
21.4.2.	Este entendimento funda-se no princípio da continuidade administrativa, segundo o qual a obrigatoriedade de apresentar a prestação de contas recai sobre o administrador que se encontrar na titularidade do cargo, independentemente do fato de ter ou não sido ele o signatário do convênio, plano de aplicação, ou recebedor dos recursos.
21.4.3.	Conforme análise realizada no item 21.2 acima, a responsável tomou conhecimento da irregularidade em 16/3/2018, e desde então até janeiro/2020, não havia adotado qualquer providência em relação à irregularidade aqui tratada, a não ser a tentativa de envio da prestação de contas via SIGPC, apenas em 20/1/2020 (peça 41) .
21.4.4.	Referida conduta da responsável reveste-se de elevado grau de reprovação, pois configura violação não só às regras legais, mas também aos princípios basilares da administração pública, eis que, em última análise, ocorre o comprometimento da necessária satisfação à sociedade sobre o efetivo emprego dos recursos públicos postos à disposição da municipalidade.
 (...) 
21.4.6.	Por fim, não houve o envio de documentação comprobatória acerca da adoção de ação legal pertinente para proteção do patrimônio público, conforme afirmado pela responsável, o que reforça a gravidade de sua conduta omissiva que contribuiu significativamente para a caracterização da omissão da prestação de contas do Projovem Campo/2014.
21.5.	Da análise procedida acima, verifica-se que os argumentos de defesa apresentados pela responsável Ravenna Fernandes Gomes Mesquita Lima não foram suficientes para elidir a irregularidade pela qual está sendo responsabilizada, de forma que devem ser rejeitados". (Grifei) 
12.	A mesma questão foi tratada na proposta de deliberação condutora do acórdão embargado (peça) , como se verifica abaixo:
"14.	Relativamente à audiência da prefeita sucessora, suas razões de justificativa não podem ser acolhidas. Sobre a alegação de que tomou conhecimento da irregularidade somente em 6/1/2020, a unidade instrutiva informa, no item 21.2 da instrução, reproduzida no relatório precedente, que a notificação do FNDE foi por ela recebida em 16/3/2018 (peças 8 e 9) , e, no item 21.4.3, que a ex-prefeita somente adotou alguma medida tendente a enviar a prestação de contas em 20/1/2020.
15.	Tampouco houve demonstração por parte da responsável de que tenha adotado qualquer medida legal para resguardar o patrimônio público, de modo que a prefeita sucessora deve ter suas contas julgadas irregulares e ser apenada com a multa prevista no art. 58, I, da Lei 8.443/1992."
13.	A embargante traz aos autos ainda informações classificadas por ela mesma como fatos novos, quais sejam, o envio, duas semanas antes da prolação do acórdão embargado, da prestação de contas da aplicação dos recursos oriundos do Projovem, bem como a adoção das medidas legais cabíveis, contra o ex-prefeito Antônio Pereira Leitão, com o fim de resguardar o patrimônio público.
14.	Os fatos novos apontados pela embargante não configuram a existência de contradição no acórdão e não podem ser analisados em sede de embargos de declaração, cuja finalidade, via de regra, é aclarar ou corrigir defeitos na decisão recorrida.
15.	No caso em exame, o que o embargante pretende efetivamente é a rediscussão do mérito da decisão, o que deve ocorrer por meio da via recursal legalmente prevista para esse fim (recurso de reconsideração) .
16.	Considerando-se, portanto, a ausência das omissões, contradições ou obscuridades alegadas, impõe-se a rejeição dos presentes embargos de declaração.
***
17.	Registro a necessidade de correção do Acórdão 7680/2020-TCU-Primeira Câmara, com fundamento no enunciado 145 da Súmula da Jurisprudência predominante do Tribunal de Contas da União, ouvido o MP/TCU, nos termos do art. 62, III, do RI/TCU, para que se faça a alteração do nome da responsável, ora embargante. Assim, onde se lê, no item 9 e respectivos subitens do referido acórdão, "Ravenna Fernanda Gomes Mesquita Lima", leia-se "Ravenna Fernandes Gomes Mesquita Lima.
Diante do exposto, manifesto-me pela aprovação do acórdão que ora submeto à apreciação deste Colegiado. 
TCU, Sala das Sessões Ministro Luciano Brandão Alves de Souza, em 1 de dezembro de 2020.
Weder de Oliveira 
Relator